【裁判字號】    88,訴,1288
【裁判日期】    890421
【裁判案由】    違反槍砲彈藥刀械管制條例
【裁判全文】
臺灣桃園地方法院刑事判決                        八十八年度訴字第一二八八號
    公  訴  人  臺灣桃園地方法院檢察署檢察官
    被      告  乙○○
右列被告因違反槍砲彈藥刀械管制條例案件，經檢察官提起公訴（八十八年度偵字第
九五三五號），本院判決如左：
    主      文
乙○○未經許可，寄藏可發射子彈具有殺傷力之改造玩具手槍，處有期徒刑壹年陸月
，併科罰金新臺幣伍萬元，罰金如易服勞役以銀元參佰元（即新台幣玖佰元）折算壹
日。扣案仿半自動手槍製造之改造玩具手槍壹支（槍枝管制編號000000000
0號，含彈匣一個）及改造子彈貳顆均沒收。
    事      實
一、乙○○於民國八十八年四月間某日，在其友人張友鳳（業經檢察官不起訴處分確
    定）所租位於桃園縣桃園市○○路○段二一０巷三十九號房屋內，允受友人真實
    姓名年籍不詳綽號「阿彬」之委託，為之保管具有殺傷力之仿ＣＯＬＴ廠製造之
    改造半自動手槍一支（槍枝管制編號0000000000號）及供上述手槍用
    具殺傷力改造子彈三顆，並將上開槍、彈以報紙包裹置於布娃娃內藏置在上址二
    樓與女友丙○○（另經檢察官不起訴處分確定）同居之房間內床墊旁邊。嗣於同
    年四月二十四日上午八時五十分許，其同居該屋友人甲○○（另經檢察官不起訴
    處分確定），因竊盜案件為警查獲，經警循線前往上址逕行搜索，為警在上址在
    二樓客廳旁邊房間內床墊旁邊查獲，並扣得上開具有殺傷力之仿ＣＯＬＴ廠製造
    之改造半自動手槍一支及供上述手槍用具殺傷力改造子彈三顆（其中一顆子彈已
    經鑑驗機關試射用磬）。
二、案經桃園縣警察局八德分局報告台灣桃園地方法院檢察署檢察官偵查起訴。
    理      由
一、訊據被告乙○○對於右揭犯罪事實關於寄藏前開槍、彈於上址二樓客廳旁邊其所
    居住房間內，於本院審理時（見八十九年四月二十一日言詞辯論筆錄）坦承不諱
    ，復有扣案之改造玩具手槍一把及子彈三顆可資佐證。而該改造玩具手槍一把（
    含彈匣一個，槍枝管制編號0000000000號）經送內政部警政署刑事警
    察局鑑定，結果認「一、係仿ＣＯＬＴ廠半自動手槍製造之改造玩具手槍更換貫
    通之土造金屬槍管改造而成之改造手槍，機械性能良好，可擊發適用之子彈，認
    具殺傷力。二、送件改造之子彈參顆（試射壹顆），認均係由玩具金屬彈殼加裝
    直徑約六‧三ＭＭ鋼珠而成之改造子彈，經取壹顆實際試射，可擊發，認具殺傷
    力。」，有該局八十八年五月十二日刑鑑字第四二八一二號鑑驗通知書一紙附卷
    可稽（見偵查卷第六四頁）。是以本件事證明確，被告之犯行洵堪認定。再者，
    被告於本院八十九年四月二十一日審理時稱，前開扣案之槍、彈非綽號「阿彬所
    託其寄放在上址，而係另一姓名不詳綽號「小黃」所寄放云云。惟查，證人甲○
    ○即與被告同居上址房屋同時為警所查獲於警訊時證稱，該槍彈係綽號「阿彬」
    所有等語（見偵查卷第十九頁背面），核與證人丙○○即被告女友，案發當時與
    被告同居上址二樓查獲槍、彈之房間，於警訊、偵訊時證稱相符（分別見偵查卷
    第三十四頁背面、第八十六頁背面），足認該槍、彈應屬綽號「阿彬」所有，而
    寄放在被告所居上址二樓房間內，且本院歷次審理就該槍、彈之來源為何及為何
    人所寄藏？訊問被告，被告所述皆不相同，豈不更啟人疑竇，顯見被告於本院最
    後審理時所述前開槍、彈係姓名不詳綽號「小黃」所寄藏一節，純為迴護該槍、
    彈所有人綽號「阿彬」之人，然此部分「阿彬」持有具有殺傷力改造手槍、子彈
    之事實，非檢察官起訴之範圍，將請檢察官另行偵查，附此敘明。
二、按寄藏與持有，均係將物置於自己實力支配之下，僅寄藏必先有他人之持有行為
    ，而後始為之受寄代藏而已，故寄藏之受人委託代為保管，其保管之本身，亦屬
    持有，不過，此之持有係受寄之當然結果。則單純之「持有」，固不包括「寄藏
    」，但「寄藏」之受人委託代為保管，其保管之本身所為之「持有」，既係「寄
    藏」之當然結果，法律上自宜僅就「寄藏」行為為包括之評價，不應另就「持有
    」予以論罪，最高法院七十四年度台上字第三四００號判例可資參照。核被告之
    所為，係違反槍砲彈藥刀械管制條例第十一條第四項之未經許可寄藏可發射子彈
    具有殺傷力之槍枝罪及第十二條第四項之未經許可寄藏子彈罪。被告同時寄藏手
    槍、子彈，所犯前開二罪，為一行為觸犯數罪名，係想像競合犯（最高法院七十
    四年度台上字第三四００號判例參照），應從較重之第十一條第四項寄藏可發射
    子彈具有殺傷力之槍枝罪處斷。又持有與寄藏，除行為人主觀上之動機稍有差異
    外，客觀上，槍枝及子彈均在其支配管領下之基本社會事實，二者並無不同，是
    故，本院自得於基本社會事實同一之範圍內，根據調查證據之所得，逕就被告寄
    藏槍枝及子彈之犯行審判之，公訴人以被告係觸犯持有槍、彈罪名而為起訴，此
    與前開意旨不符，應予更正（唯無變更起訴法條之問題）。爰審酌被告寄藏槍彈
    對人身安全、社會治安所可能造成之危害甚鉅，原應重懲，惟念其寄藏槍、彈，
    並未持之犯罪，尚未造成實害，及犯後均能坦承犯行，顯有悛悔之意等一切情狀
    ，量處如主文所示之刑，就罰金部分，並諭知易服勞役之折算標準，用資懲儆。
    另按人民身體之自由應予保障，憲法第八條設有明文。限制人身自由之法律，其
    內容須符合憲法第二十三條所定要件。保安處分係對受處分人將來之危險性所為
    拘束其身體、自由等之處置，以達教化與治療之目的，為刑罰之補充制度。本諸
    法治國家保障人權之原理及刑法之保護作用，其法律規定之內容，應受比例原則
    之規範，使保安處分之宣告，與行為人所為行為之嚴重性、行為人所表現之危險
    性，及對於行為人未來行為之期待性相當。槍砲彈藥刀械管制條例第十九條第一
    項規定：「犯第七條、第八條、第十條、第十一條、第十二條第一項至第三項、
    第十三條第一項至第三項之罪，經判處有期徒刑者，應於刑之執行完畢或赦免後
    ，令入勞動場所，強制工作，其期間為三年。」此項規定不問對行為人有無預防
    矯治其社會危險性之必要，一律宣付強制工作三年，限制其中不具社會危險性之
    受處分人之身體、自由部分，其所採措施與所欲達成預防矯治之目的及所需程度
    ，不合憲法第二十三條所定之比例原則。犯上開條例第十九條所定之罪，不問對
    行為人有無預防矯治其社會危險性之必要，一律宣付強制工作三年之部分，與本
    解釋意旨不符，應自本解釋公布之日起不予適用。犯該條例第十九條第一項所列
    舉之罪，依個案情節符合比例原則部分，固應適用該條例宣告保安處分，司法院
    大法官會議解釋第四百七十一號解釋可資參照。本件被告持有手槍、子彈之行為
    ，要難認其有犯罪之習慣或以犯罪為常業之情事；又被告雖寄藏槍枝，惟其行為
    並未造成實害，應認其尚不具社會危險性，無預防矯治其社會危險性之必要，依
    憲法第二十三條所規定之比例原則，參考上述前開司法院大法官會議解釋意旨，
    本件尚難依槍砲彈藥刀械管制條例第十九條第一項之規定，宣告被告交付保安處
    分，併此敘明。
三、扣案之具殺傷力仿ＣＯＬＴ改造造之金屬玩具手槍壹把（槍枝管制編號：000
    0000000號，含彈匣一個），具殺傷力改造子彈貳顆，均係屬違禁物，爰
    依刑法第三十八條第一項第一款規定宣告沒收之。另警扣案具有殺傷力子彈一顆
    ，因鑑驗機關鑑定試射已滅罄，無從為沒收，故不另為沒收之諭知，附此敘明。
據上論斷，應依刑事訴訟法第二百九十九條第一項前段，槍砲彈藥刀械管制條例第十
一條第四項、第十二條第四項，刑法第十一條前段、第五十五條、第四十二條第二項
、第三十八條第一項第一款，罰金罰鍰提高標準條例第二條，現行法規所定貨幣單位
折算新台幣條例第二條，判決如主文。
本案經檢察官呂理銘到庭執行職務。
中      華      民      國    八十九    年      五      月      五      日
                                臺灣桃園地方法院刑事第五庭
                                      審判長法  官  范清銘
                                            法  官  楊得君
                                            法  官  黃永定
右正本證明與原本無異。
如不服本判決，應於判決送達後十日內向本院提出上訴狀( 應附繕本 )，上訴於
臺灣高等法院。
                                            書記官  陳月桂
中        華        民        國    八十九    年    五    月     八     日
附論罪科刑依據之法條
槍砲彈藥刀械管制條例第十一條第四項：未經許可，持有、寄藏或意圖販賣而陳列
                                    第一項所列槍砲者，處一年以上七年以下
                                    有期徒刑，併科新台幣七百萬元以下罰金。
槍砲彈藥刀械管制條例第十二條第四項：未經許可，持有、寄藏或意圖販賣而陳列子
                                    彈者，處五年以下有期徒刑，併科新台幣三
                                    百萬元以下罰金。


司法院資訊處製作；財團法人民間司法改革基金會備份。
